【裁判字號】    89,自,479
【裁判日期】    900406
【裁判案由】    侵占
【裁判全文】
臺灣板橋地方法院刑事判決                          八十九年度自字第四七九號
    自  訴  人  世強交通有限公司
    代  表  人  丁○○
    自訴代理人  乙○○
                丙○○
    被      告  甲○○
右列被告因侵占案件，經自訴人提起自訴，本院判決如左：
    主  文
甲○○無罪。
    理  由
一、自訴意旨略以：被告甲○○於民國（下同）八十八年一月十四日，至自訴人世強
    交通有限公司（以下稱世強公司），辦理參加無線電輔助營運設備契約，每月車
    台機租金及電台服務費為新臺幣（下同）一千五百元。詎被告自裝機後即未能完
    全履行合約之義務，甚未主動與自訴人聯絡，業經自訴人多次催討，被告置若罔
    聞，遂於八十八年五月十九日以存證信函正式催告，亦未蒙被告置理且避不見面
    ，被告以辦理無線電輔助營運為由，且又未能如合約所載期日按時繳款，該無線
    電車台機之物權係屬自訴人所有，嗣經以存證信函催告，並同時載明終止合約之
    意思表示，奈被告仍故意佔用不為返還，顯有惡意變易持有為所有之不法意圖，
    與刑法第三百三十五條侵占罪相吻合，為此提起本件自訴，認被告涉犯侵占罪嫌
    云云。
二、按犯罪事實應依證據認定之，無證據不得推定其犯罪事實，刑事訴訟法第一百五
    十四條定有明文。復按刑法上之侵占罪，需持有人變易其原來之持有意思而為不
    法所有之意思，始能成立，如僅將持有物延不交還或有其他原因致一時未能交還
    ，既缺乏主觀要件，即難遽以該罪相繩，最高法院著有六十八年度臺上字第三一
    四六號判例。又債務人於債之關係成立後，如有債務不履行之情形，在一般社會
    經驗上可能之原因甚多，縱令出於惡意而有遲延給付或不為給付之情事，苟無足
    以證明其債之關係發生時自始故意藉此從事財產犯罪之積極證據，根據刑事訴訟
    法第一百五十四條之規定，仍不得僅以債信違反之客觀事態，推定債務人自始有
    不法意圖之犯意。
三、本件自訴人認被告涉有刑法第三百三十五條之侵占罪嫌，無非係因被告甲○○於
    參加無線電輔助營運設備契約裝機後，即未能履行合約義務且避不見面，並以無
    線電營運契約書影本及存證信函影本各乙份資為論據。訊據被告甲○○固坦承於
    前開時、地，與自訴人世強公司簽約而裝設無線電乙節屬實，惟堅決否認有何被
    訴之侵占犯行，辯稱：伊有按時繳租金，繳到八十八年九月二十七日，並於九月
    二十八日將車子連同無線電還給世強公司等語。經查本件被告甲○○於八十八年
    一月十四日參加自訴人世強公司隸屬之聯合計程車無線電台之無線電輔助營運，
    約定每月服務費為一千五百元，承租ＶＨＦ車台主機乙部及麥克風、專用車頂燈
    、無線電標誌等設備，並簽訂參加營運契約書乙紙等情，有被告親自簽署之契約
    書影本乙份附卷可稽。又自訴人之代理人丙○○於本院調查時，陳明被告業已繳
    清租金至八十八年九月間等語，並提出被告之繳費清單影本乙紙（見九十年二月
    十四日訊問筆錄），經本院核閱該紙繳費清單之記載，被告自八十八年一月份起
    至同年九月份止，按月均有繳費之紀錄，自訴人謂被告未完全履行合約義務云云
    ，應屬無據，自難認被告自始有何為自己不法所有之意圖，被告辯稱曾按時繳交
    租金堪認真實而得予採信。另自訴人之代理人乙○○於審理時則明確陳稱：被告
    承租之無線電設備已經還給公司，因為公司職員王雄收到後，沒有跟公司講，以
    致公司不了解而提起本件自訴等語（見九十年三月二十三日審判筆錄），是以本
    件自訴人世強公司職員王雄既已收訖被告所交還承租之無線電設備，自不能僅憑
    自訴人世強公司未經查證之片面指訴，遂逕謂被告自始即有侵占之犯意。此外復
    查無何積極證據堪認被告甲○○於租用無線電設備時，有何變易原持有為所有之
    意思，揆諸首開法條及判例之說明，被告行為實與刑法侵占罪之要件難謂相當，
    本件不能證明被告犯罪，自應由本院為無罪之諭知。
據上論斷，應依刑事訴訟法第三百四十三條、第三百零一條第一項前段，判決如主文
。
中      華      民      國      九十      年      四      月      六    日
                                臺灣板橋地方法院刑事第三庭
                                      法  官    陳志揚
右正本證明與原本無異。
如不服本判決，應於判決送達後十日內向本院提出上訴狀 (應附繕本) ，上訴於
臺灣高等法院。
                                      書記官    陳慶樹
中      華      民      國      九十      年    四    月  十七    日


司法院資訊處製作；財團法人民間司法改革基金會備份。
